【裁判字號】    92,訴,28
【裁判日期】    920327
【裁判案由】    強盜
【裁判全文】
台灣苗栗地方法院刑事判決                            九十二年度訴字第二八號
    公  訴  人  臺灣苗栗地方法院檢察署檢察官
    被      告  甲○○
    指定辯護人  本院公設辯護人丙○○
右列被告因強盜案件，經檢察官提起公訴（九十二年度偵字第一四七號），本院判決
如左：
    主  文
甲○○意圖為自己不法之所有，攜帶兇器，以強暴、脅迫致使不能抗拒，而取他人之
物，處有期徒刑柒年。
    事  實
一、甲○○前無不良前科紀錄，惟因失業而離家出走，於民國九十二年一月一日上午
    八時許，雖先前於同日凌晨一時許，因心情不佳而飲酒，但尚未達精神耗弱之程
    度，竟基於意圖為自己不法所有之強盜犯意，隨手拾起路旁之一把客觀上對人之
    生命、身體具有危險性之刀子（含柄長約二十公分）攜帶，適見乙○○進入停置
    於苗栗縣頭份鎮○○里○○街與東興路口之車號Ｑ八─二九三六號自小客車內，
    正欲啟動該車電源之際，甲○○遂持該把刀子，上前開啟前開車輛左前車門，衝
    入車內，以該刀子架在乙○○之臉上，喝令乙○○將錢財拿出來，否則要以刀子
    劃臉等語之方式施強暴、脅迫，乙○○緊張掙扎並按車喇叭，手因此碰觸到甲○
    ○所持之前揭刀子，致受有左手中指及右手拇指刀子割傷（面積各為二．五公分
    Ⅹ０．二公分、一．二公分Ⅹ０．二公分）之傷害，並趁隙爬出車外伺機求救而
    陷於不能抗拒，喪失對財物之現實支配力，甲○○遂取走乙○○所有置於駕駛座
    旁之米色皮包（內含新台幣三千一百元及身分證、駕照、行照、郵局金融卡、中
    國國際商銀金融卡、第一銀行金融卡、花旗銀行信用卡各一張、諾機亞牌行動電
    話一個、阿爾卡特牌行動電話一個）一個，得手後隨即離去。適經路人發覺而一
    路追躡，甲○○為免被逮捕，竟跳入河內企圖逃離，而乙○○同時亦電請親人李
    智慶及警員到場處理，嗣於同日上午八時三十分許，經警及李智慶等人合力在苗
    栗縣頭份鎮東興橋下查獲甲○○，並當場自其身上起出前揭遭搶之皮包歸還乙○
    ○（甲○○所持之刀子則因掉入水中而未扣案）。
二、案經苗栗縣警察局頭份分局報請臺灣苗栗地方法院檢察署檢察官偵查起訴。
    理  由      ?
一、訊據被告甲○○對於右揭事實，坦承不諱，核與告訴人乙○○指訴：九十二年一
    月一日上午八時許，伊所有車號Ｑ八─二九三六號自小客車，停在苗栗縣頭份鎮
    ○○里○○街靠近東興路附近，伊坐在駕駛座準備啟動車輛時，甲○○突然開啟
    伊左前車門，衝入車內，手持一把刀架在伊臉上，叫伊將錢財拿出來，否則要劃
    臉，伊很害怕掙扎並按車喇叭，因抓到他手上的刀而割傷左手中指，甲○○拿了
    放在車內右前座上之米色皮包跑到東興大橋下，後來有路人幫忙追，東西雖有找
    回，但因甲○○逃跑時有跳進水裡游泳，伊皮包內的東西都泡水了等語（參見偵
    卷第十五至十六頁警訊筆錄、本院卷第三二至三三頁筆錄）、證人即追捕被告之
    李智慶證稱：伊當天接獲被害人乙○○通知遭搶而前往現場，於同日上午八時三
    十分許，在苗栗縣頭份鎮東興大橋下與警員合力查獲甲○○，他身上並有乙○○
    所有米色皮包一只等語（參見偵卷二十至二一頁筆錄）相符，並有被害人庭繪、
    被告表示無意見之被告所持刀械圖一紙在卷可參及被害人出具之贓物認領保管單
    一紙、贓物照片一幀附卷可證。被害人因緊張掙扎而碰觸到甲○○所持之前揭刀
    子，致受有左手中指及右手拇指刀子割傷（面積各為二．五公分Ⅹ０．二公分、
    一．二公分Ⅹ０．二公分）之傷害，亦有慈惠聯合醫院於九十二年一月一日出具
    之診斷證明書一紙、受傷照片二幀在卷可稽。本案事證明確，被告犯行已經證明
    。
二、查被告持以犯案之刀子一把雖未扣案，惟如前述，被害人已遭該把刀子割傷，則
    該把刀，在客觀上對人之生命、身體、安全構成威脅，具有危險性，被告行為時
    持以使用，有行兇之可能，自可供作兇器使用甚明。核被告所為係犯刑法第三百
    三十條第一項之攜帶兇器加重強盜罪。又刑法第三百三十條第一項之加重強盜罪
    ，係以強暴、脅迫為構成要件，其因而致普通傷害，乃為強暴脅迫當然之結果，
    不另論罪。選任辯護人雖為被告辯護稱：被告行為後，呼氣測得之酒精濃度為每
    公升０．八七毫克，其行為時之精神狀態，依交通部運輸研究所於七十九年八月
    對駕駛人行為之研究報告，認為應已進入恍惚狀態、判斷及理解遭到扭曲，對心
    理行為之影響為意識不明，嘔吐、站立、走路及說話困難，責任感喪失、精神處
    於麻痺狀態，因被告失業過久，無收入維持家計，且係前一晚飲醉在先，於次日
    早晨突見被害人，一時精神恍惚，難以自制，而誤犯本案，顯非事先規劃犯案，
    以酒壯膽，而認被告於本案行為時，已因喝酒過量，意識顯有不明，責任感不明
    之精神耗弱，應依刑法第十九條第二項規定減輕其刑等語。惟按刑法上所謂心神
    喪失或精神耗弱人之行為，係指其行為時在心神喪失或精神耗弱狀態中者而言（
    最高法院二十九上字第八六六號判例意旨參照）。被告迭自警訊、偵查及本院審
    理時，對於本件強盜情節，均能據實陳述，且從未提出有何精神精神恍惚，難以
    自制之情形，之前亦無精神疾病之就診紀錄，觀之被告在行為前，尚知先撿拾路
    旁之刀子攜帶，伺機準備，適見被害人隻身在車內，果上前以刀子架住被害人，
    之後取走被害人皮包，經路人追躡時，尚知逃跑，甚至自承：跳入水中是為了避
    開追捕等語（參見本院卷第三八頁筆錄），堪認被告於強盜時，並無心神喪失或
    精神耗弱之情形，併此說明。爰審被告無不良前科紀錄（此有臺灣高等法院被告
    全國前案紀錄表一份在卷可稽）、因失業無收入而為本案之犯罪動機、持刀強盜
    之手段、被害人所受之損害不小、惟被告犯罪後尚知坦承犯行，態度良好暨公訴
    檢察官具體量刑之請求等一切情狀，量處如主文所示之刑，以資警儆。另被告持
    以強盜犯罪用之刀子一把，非其所有，且因已掉入水中未扣案，為免將來執行困
    難，爰不另為沒收之諭知。
據上論結，應依刑事訴訟法第二百九十九條第一項前段，刑法第三百三十條第一項，
判決如主文。
本案經檢察官黃棋安到庭執行職務。
中      華      民      國    九十二    年      三      月    二十七    日
                                      臺灣苗栗地方法院刑事第二庭
                                          法  官  黃  賢  婷
右正本證明與原本無異。
如不服本判決，應於判決送達後十日內向本院提出上訴狀( 應附繕本 )。
                                          書記官  陳  文  聰
中      華      民      國    九十二    年      三      月    二十七    日
附錄法條
刑法第三百三十條
犯強罪而有第三百二十一條第一項各款情形之一者，處五年以上十二年以下有期徒
刑。
前項之未遂犯罰之。


司法院資訊處製作；財團法人民間司法改革基金會備份。
